【裁判字號】    89,易,1125
【裁判日期】    891101
【裁判案由】    贓物
【裁判全文】
臺灣桃園地方法院刑事判決                        八十九年度易字第一一二五號
    公  訴  人  台灣桃園地方法院檢察署檢察官
    被      告  甲○○
右列被告因贓物案件，經檢察官提起公訴（八十九年度偵字第三五二六號），本院判
決如左：
        主  文
甲○○無罪。
        理  由
一、公訴意旨略以：被告甲○○於民國八十九年二月十九日凌晨二時許，在桃園縣中
    壢市○○路○段一七九號之撞球場內，明知乙○○所持有之諾基亞行動電話一支
    ，係其竊取之來路不明贓物，竟仍以新台幣（下同）三千元之賤價予以買受，嗣
    於同年二月二十八日下午十時，為警循線查獲。因認被告甲○○涉有刑法第三百
    四十九條第二項之故買贓物罪嫌云云。公訴人認被告涉有故買贓物之罪嫌，無非
    係以三千元之代價顯不相當，被告應有知贓故意，及乙○○並非販售行動電話之
    商人，且被告於警訊中亦坦承該行動電話僅係「押」在乙○○處等資為論據。
二、按犯罪事實應依證據認定之，無證據不得推定其犯罪事實；不能證明被告犯罪者
    ，應諭知無罪之判決，刑事訴訟法第一百五十四條、第三百零一條第一項分別定
    有明文。又事實之認定，應憑證據，如不能發現相當證據，或證據不足以證明，
    自不能以推測或擬制之方法，以為裁判基礎；認定不利於被告之事實，該依積極
    證據，苟積極證據不足為不利於被告事實之認定時，即應為有利於被告之認定，
    更不必有何有利之證據，最高法院亦著有四十年台上字第八六號、三十年上字第
    八一六號判例足資參照。
三、又按刑法第三百四十九條第二項故買贓物罪之成立，係以行為人明知所買受者為
    贓物而仍故予買受為其犯罪成立要件，苟無證據足資證明被告明知其為贓物，則
    縱有買受之行為，亦難遽論被告犯故買贓物罪。
四、本件訊據被告甲○○對其曾於右揭時、地購買行動電話之事實固不諱言，惟堅決
    否認有何故買贓物犯行，辯稱：乙○○並未告知伊該行動電話係贓物，伊因認該
    行動電話便宜，才予以買受，伊不知該行動電話為贓物等語。經查：訊據證人乙
    ○○迭於警訊中及本院審理中證稱：「（拿給張的時候如何說？）我說是我自己
    的，要賣給他壹仟元，張說晚上要給我錢，但我晚上沒有碰到他」、「他本來不
    要，因為沒有充電器，本來是說要三千元賣給他，他說沒有充電器，就殺價到壹
    仟元，錢說晚上才給」、「（有無說手機如何來？）沒有，也沒有說是朋友押在
    我這裡」、「（他知否是你偷來的？）他不知道」等語明確（見本院八十九年十
    月三日審理筆錄）。堪認被告確有可能不知該行動電話係證人乙○○竊得之贓物
    。復查，本案諾基亞六一五０型行動電話新品價值約九千元，此據被害人丙○○
    陳述在卷（見偵查卷第九頁），以現今行動電話之普遍率，二手行動電話價值不
    高，是以，被告以約三分之一之價錢（三千元）向證人乙○○購買上開行動電話
    ，再因未附贈充電器而殺價到一千元，並非顯不相當，尚難執此遽認被告必有贓
    物之認識。況且，以行動電話市場活絡之情況以觀，因換購新型行動電話而出售
    二手行動電話之情形不乏其事，亦難僅依證人乙○○並非販售行動電話之商人，
    即為被告不利之認定。再者，縱使被告明知上開行動電話是他人質押於證人乙○
    ○處，而故予買受，因既屬「質押物」，即非他人財產犯罪所得之「贓物」，更
    無論以故買贓物罪之餘地。綜核上述，被告並非以顯不合理之賤價買受，應認被
    告辯稱不知為贓物等語，洵堪採信，是積極證據既不足為不利於被告事實之認定
    時，即應為有利於被告之認定，公訴人以前開論據，認定被告知贓云云，尚有未
    洽。此外，復查無其他積極證據，足資證明被告有買受贓物之故意，應認不能證
    明被告犯罪，依前揭說明，自應為被告無罪之諭知。據上論斷，應依刑事訴訟法
    第三百零一條第一項，判決如主文。本案經檢察官呂理銘到庭執行職務。
中      華      民      國    八十九    年    十一    月      一      日
                                    臺灣桃園地方法院刑事第一庭
                                           審判長法  官  吳爭奇
                                                 法  官  呂仲玉
                                                 法  官  陳永來
右正本證明與原本無異。
如不服本判決，應於判決送達後十日內向本院提出上訴狀( 應附繕本 )，上訴於
臺灣高等法院。
                                                書記官   洪明媚
中        華        民        國   八十九   年   十一   月    二    日


司法院資訊處製作；財團法人民間司法改革基金會備份。
